臺灣高等法院民事判決　　　　　　　　　 96年度上字第207號
上　訴　人　乙○○
　　　　　　　　　　　　號2樓
訴訟代理人　王元勳律師
　　　　　　李怡欣律師
上　訴　人　甲○○
上列當事人間侵權行為損害賠償事件，兩造對於中華民國96年1
月8日臺灣板橋地方法院95年度訴字第1305號第一審判決各自提
起上訴，本院於96年7月10日言詞辯論終結，判決如下：
    主      文
兩造上訴均駁回。
第二審訴訟費用由兩造各自負擔。
    事實及理由
一、乙○○主張：甲○○與訴外人韓厚志為夫妻關係，兩人因平
    日感情不睦，而分居兩地，甲○○因其夫韓厚志與乙○○一
    起居住於臺北縣中和市○○路115號其原本之住處，而懷疑
    韓厚志與乙○○兩人有曖眛關係，致心生不滿，意圖散佈於
    眾，基於侵害乙○○名譽之故意，於民國93年4月中旬某日
    ，同時寄發載有：「你們的母親乙○○她介入他人的家庭和
    有婦之夫『通姦』此事你們知道嗎？…」等語之明信片，至
    乙○○位於臺北市○○路○段301巷11弄2號2樓住處之同棟大
    樓其他住戶信箱（明信片地址分別記載為臺北市○○路○段3
    01巷11弄2號2樓、2號3樓、4號1樓、4號2樓、4號3樓，但收
    信人均寫為左乙○○），散佈上開文字使乙○○之鄰居得以
    共聞共見，而指摘足以毀損乙○○名譽之事，嗣經乙○○之
    鄰居將上開明信片交予乙○○，乙○○始知上情。乙○○與
    韓厚志僅係單純之同事朋友關係，對於甲○○與韓厚志間之
    婚姻問題，向來亦願助其夫婦復合，盡朋友之道義伸手援助
    ；詎甲○○不予領情即罷，竟以記載於明信片之方式郵寄散
    布，誣指乙○○有妨害家庭之不實事實，肆無忌憚地踐踏乙
    ○○之自由及名譽，尤有甚者，更刻意揭露於新聞媒體（蘋
    果日報）大加報導影射，於偵查及法院審判程序中不啻砌辭
    狡辯而矢口否認其犯行，復屢執捏造杜撰、不實編派之事由
    一再栽贓誣陷乙○○，以圖脫免卸責，顯毫無悔意；乙○○
    一生之清譽遭甲○○毀於一旦，面對著旁人異樣之眼光看待
    ，身心備受煎熬，精神上之痛苦誠無以名之，且甲○○不思
    悔過反大言不慚再濫興訟端，訴請乙○○應賠償伊新台幣（
    下同）200萬元云云，參酌兩造身份地位、資力、加害方法
    、受害程度等，爰依侵權行為損害賠償法律關係，訴請甲○
    ○賠償445萬元慰撫金等情。於原審聲明：(一)甲○○應給付
    乙○○445萬元，及自起訴狀繕本送達翌日起至清償日止，
    按年息5%計算之利息；(二)願供擔保請准宣告假執行。原審判
    決甲○○應給付乙○○15萬元，及自95年2月20日起至清償
    日止，按年息5%計算之利息。並為准免假執行之宣告而駁回
    乙○○其餘之訴。兩造皆不服提起上訴，乙○○於本院上訴
    聲明：(一)原判決關於駁回後開第2項之訴及假執行之聲請均
    廢棄。(二)上廢棄部分，甲○○應再給付乙○○200萬元，並
    自95年2月20日起至清償日止，按年息5%計付利息。(三)請准
    供擔保宣告假執行。答辯聲明：上訴駁回。
二、甲○○則以：乙○○所指之明信片並非甲○○所寄。於檢察
    官偵查時，甲○○雖曾自認有寄發明信片，但當時之情況實
    係甲○○之夫韓厚志質問甲○○為何要寄明信片云云，甲○
    ○含冤莫白，頓時萬念俱灰，自忖既然連自己丈夫都相信該
    明信片是甲○○所寄發，甲○○夫復何言？不如乾脆就胡亂
    承認算了，因此才會向檢察官為上述自白。但事實上，甲○
    ○根本就不知道乙○○台北市○○路之地址，如何寄送明信
    片至該址。而乙○○明知韓厚志係有婦之夫，卻毫不避嫌而
    與之同居一屋，顯然乙○○對於本件損害之發生亦有過失，
    請減輕或免除甲○○賠償之金額，以符情理。縱認為甲○○
    應負損害賠償責任，然本件審酌兩造之身分地位、資力、加
    害方法及受害程度等，賠償金額應以1萬元為適當等語置辯
    。於原審聲明：(一)乙○○之訴及假執行之聲請均駁回；(二)如
    受不利判決，願供擔保請准宣告免為假執行。於本院上訴聲
    明：(一)原判決不利甲○○之部分廢棄。(二)上廢棄部分，乙○
    ○在第一審之訴及假執行之聲請均駁回。答辯聲明：上訴駁
    回。
三、乙○○主張甲○○懷疑其夫韓厚志與乙○○2人有曖眛關係
    ，基於侵害乙○○名譽之故意，於93年4月中旬某日，寄發
    系爭明信片，至乙○○位於臺北市○○路○段301巷11弄2號2
    樓住處之同棟大樓其他住戶信箱，妨害乙○○名譽，構成侵
    權行為等語。甲○○則以前揭情詞置辯。則本件首應審究者
    厥為甲○○有無妨害名譽，是否構成侵權行為？經查：
  (一)按因故意或過失，不法侵害他人之權利者，負損害賠償責任
    。不法侵害他人之身體、健康、名譽、自由、信用、隱私、
    貞操，或不法侵害其他人格法益而情節重大者，被害人雖非
    財產上之損害，亦得請求賠償相當之金額。其名譽被侵害者
    ，並得請求回復名譽之適當處分。民法第184條第1項前段、
    第195條第1項分別定有明文。
  (二)甲○○在被訴妨害自由等案件於臺灣板橋地方法院檢察署於
    93年7月6日檢察事務官詢問時陳稱：「提示明信片（問：妳
    有無寄發明信片給他們住同一棟大樓的住戶？）答：有。（
    問；為何要寄發？）答：我覺得這種行為不恥。…（問：妳
    有無如上的行為？）答：因為他對我不義，所以我才寄出去
    的。」（見該署93年度他字第3327號卷第34至35頁），復有
    記載「你們的母親乙○○她介入他人的家庭和有婦之夫『通
    姦』此事你們知道嗎？…」等語之明信片影本可稽（見該署
    93年度發查字第2054號卷第7至8頁）。足證甲○○確有寄發
    上開明信片至乙○○位於臺北市○○路○段301巷11弄2號2樓
    住處之同棟大樓其他住戶，而侵害乙○○名譽之侵權行為。
    且甲○○因有上揭妨害名譽行為，業經原法院以94年度易字
    第1109號刑事判決甲○○拘役20日，並得易科罰金，經上訴
    本院以95年度上易字第1398號仍判處拘役20日，得易科罰金
    ，緩刑2年確定等情，亦為兩造所不爭執，並有上開刑事判
    決附卷可稽（見本院卷第121至129頁）。甲○○抗辯其未曾
    寄發明信片云云，顯不足採。
  (三)甲○○雖另抗辯乙○○與其夫韓厚志同居一屋，為與有過失
    云云。惟查：乙○○係向韓厚志購買臺北縣中和市○○路11
    5號1樓房屋，並將該屋地下室以每月2,200元租給韓厚志（
    見本院卷第30至31頁），上開行為與甲○○寄發明信片致乙
    ○○名譽受有損害之發生或擴大無因果關係，甲○○抗辯乙
    ○○與有過失，亦不足採，併此敘明。
四、甲○○構成侵權行為，已如前述，乙○○據此主張甲○○應
    賠償非財產上損害215萬元等語。甲○○則以乙○○請求非
    財產上損害賠償金額過高等語置辯。則此應審究者為乙○○
    請求之非財產上損害賠償金額是否過高？經查：
  (一)按名譽被侵害者，關於非財產上之損害，加害人雖亦負賠償
    責任，但以相當之金額為限，民法第195條第1項定有明文，
    所謂相當，自應以實際加害情形與其名譽影響是否重大，及
    被害者之身分地位與加害人經濟狀況等關係定之（最高法院
    47年台上字第1221號判例意旨參照）。
  (二)查甲○○寄發載有「你們的母親乙○○她介入他人的家庭和
    有婦之夫『通姦』此事你們知道嗎？…」等語之明信片，至
    乙○○位於臺北市○○路○段301巷11弄2號2樓住處之同棟大
    樓其他住戶信箱（明信片地址分別記載為臺北市○○路○段
    301巷11弄2號2樓、2號3樓、4號1樓、4號2樓、4號3樓）加
    害情形，使人誤認乙○○介入他人家庭生活而與有婦之夫通
    姦其名譽受損之程度；加以乙○○係專科畢業，曾任職國防
    部軍事安全總隊，已經退職，現有房屋5間、土地4筆，價值
    約1,160萬元；甲○○為大學畢業，目前並無職業，現名下
    有存款、股票及房屋1間、土地1筆等，價值約401萬元，有
    畢業證書、國防部軍事安全總隊令、請領退職金名冊、成績
    單、綜合所得稅結算申報所得資料參考清單、土地暨建物謄
    本、財產所得調件明細表等附卷可稽（見原審卷第21至28、
    63、73、74頁、本院卷第274至290頁）；本院審酌前揭兩造
    身分、地位、教育程度、經濟能力，及乙○○所受精神痛苦
    之程度，認原審判決乙○○請求之非財產上損害賠償以15
    萬元為合理適當，兩造上訴分別指摘原審判決非財產上損害
    金額過高或過低，均屬無據，應予駁回。
五、綜上所述，乙○○主張甲○○寄發上揭明信片，妨害其名譽
    為可採，甲○○抗辯為不足取。從而，乙○○本於侵權行為
    法律關係請求甲○○給付15萬元，及自95年2月20日起至清
    償日止，按年息5%計算之利息，為有理由，應予准許。逾此
    請求，則屬無據，應予駁回。原審判命甲○○應如數給付，
    經核並無違誤。乙○○就其敗訴其中200萬元及法定遲延利
    息部分、甲○○就其敗訴部分分別提起上訴，指摘原判決不
    當，求予廢棄改判，均為無理由，應駁回其上訴。
六、因本件事證已臻明確，兩造其餘主張陳述及所提之證據，經
    本院斟酌後，認與判決結果不生影響，均毋庸再予一一論述
    ，附此敘明。
七、據上論結，本件兩造之上訴，均為無理由，依民事訴訟法第
    449條第1項、第78條，判決如主文。
中　　華　　民　　國　　96　　年　　7　　月　　24　　日
                    民事第十一庭
                        審判長法　官   蘇芹英
　　　　　　　　　　　      　法　官   詹文馨
　　　　　　　　　　　　      法　官   薛中興
正本係照原本作成。
乙○○如不服本判決，應於收受送達後20日內向本院提出上訴書
狀，其未表明上訴理由者，應於提出上訴後20日內向本院補提理
由書狀（均須按他造當事人之人數附繕本）上訴時應提出委任律
師或具有律師資格之人之委任狀；委任有律師資格者，另應附具
律師資格證書及釋明委任人與受任人有民事訴訟法第466條之1第
1項但書或第2項（詳附註）所定關係之釋明文書影本。
甲○○不得上訴。
中　　華　　民　　國　　96　　年　　7 　　月　　25　　日
　　　　　　　　　　　　　　　書記官   黃瑞芬
附註：
民事訴訟法第466條之1（第1項、第2項）：
對於第二審判決上訴，上訴人應委任律師為訴訟代理人。但上訴
人或其他法定代理人具有律師資格者，不在此限。
上訴人之配偶、三親等內之血親、二親等內之姻親，或上訴人為
法人、中央或地方機關時，其所屬專任人員具有律師資格並經法
院認為適當者，亦得為第三審訴訟代理人。
